臺灣嘉義地方法院刑事判決　　　　　　　 93年度訴字第531號
公　訴　人　臺灣嘉義地方法院檢察署檢察官
被　　　告　庚○○
上列被告因違反稅捐稽徵法等案件，經檢察官提起公訴（93年度
發查偵字第12號）及併案審理（93年度偵字第4397號），本院判
決如下：
    主  文
庚○○共同商業負責人為納稅義務人以不正當方法逃漏稅捐，處
有期徒刑肆月，如易科罰金，以佰元折算壹日；又共同行使從
事業務之人，明知為不實之事項，而登載於其業務上作成之文書
，足以生損害於公眾及他人，處有期徒刑月，如易科罰金，以
佰元折算壹日。應執行有期徒刑陸月，如易科罰金，以佰元
折算壹日。
    事  實
一、庚○○係址設於嘉義縣水上鄉○○路240號「民土木包工
    業」商號之負責人，並為商業登記法及稅捐稽徵法第47條第
    3款所稱之商業負責人，且以製作各類所得稅扣繳暨免扣繳
    憑單及營利事業所得稅結算申報書為其附隨業務之人，係從
    事業務之人員，「民土木包工業」則為納稅義務人，明知
    壬○○、丙○○、己○○、子○○、甲○○、戊○○、癸○○、丁○○、卯○○、丑○○等10人於民國91年間，均未在
    「民土木包工業」任職及支領薪資，竟與負責工地管理之
    辛○○共同基於逃漏營利事業所得稅及行使業務上登載不實
    文書之犯意聯絡，於92年間申報91年度營利事業所得稅時，
    利用不知情之會計記帳業者乙○○○，接續填載「民土木
    包工業」於91年度分別給付前開壬○○等10人各新臺幣（下
    同）19萬3千元薪資之不實內容之各類所得稅扣繳暨免扣繳
    憑單各一紙，並依此填具不實之中華民國91年度營利事業所
    得稅結算申報書，隨後於91年間某日持不實之結算申報書、
    扣繳憑單向財政部臺灣省南區國稅局嘉義縣分局申報「民
    土木包工業」91年度之營利事業所得稅，使之營業成本增加
    ，營利所得減少，以此不正當方法為納稅義務人「民土木
    包工業」逃漏91年度營利事業所得稅共計144,495元，足以
    生損害於前開壬○○等10人及稅捐稽徵機關對於稅捐稽徵之
    正確性。
二、案經壬○○、丙○○、己○○、子○○、甲○○、戊○○、
    癸○○、丁○○、卯○○、丑○○訴由臺灣嘉義地方法院檢
    察署檢察官偵查起訴及移送併辦。
    理  由
一、訊據被告庚○○固不否認為「民土木包工業」商號登記負
    責人，惟矢口否認有何違反稅捐稽徵法及行使業務登載不實
    犯行，辯稱：伊與辛○○合資，工地是辛○○負責，伊跑標
    工程，標到工程全部交辛○○負責，報稅均由辛○○負責，
    伊不知情云云。惟查：
  (一)被告為「民土木包工業」負責人，且與辛○○合夥分工之
    事實，除被告於偵查中自承：「雇用辛○○5、6年了，工程
    由我或辛○○去標我們2人是合夥，投資之金額不一定，辛○○也有出資，賺的錢扣除公司工資及成本之後，2個人平
    分，辛○○管理工地」等語（見91年度發查字第320號第51
    頁）；於本院審理時自承其與辛○○合資，伊標得工程、辛○○負責工地等語外，核與證人辛○○於本院審理時證稱：
    被告是「民土木包工業」負責人，伊本係受僱，後來被告
    較忙而合夥，被告標得之工程，有些被告自行處理，部分由
    伊負責工地事務等語；及證人乙○○○於本院審理時證稱：
    開始由被告找伊記帳，後來辛○○亦參與合夥，2人都有參
    與等語（見本院卷第35、40頁），3人就被告係該商號負責
    人，繼而被告與辛○○合夥等情之陳述，互核大致相符，並
    有「民土木包工業」營利事業登記基本資料查詢資料在卷
    可稽，足認被告確為「民土木包工業」商號負責人。
  (二)上開告訴人等於91年期間，均未在「民土木包工業」任職
    及支領薪資，竟遭該商號向財政部臺灣省南區國稅局嘉義縣
    分局申報各人19萬3千元，共計1,930,000元薪資不實內容等
    情，亦經告訴人壬○○、丙○○、己○○、子○○、甲○○
    、戊○○、癸○○等人於偵查中指訴，及告訴人丁○○、丑
    ○○、卯○○等於本院審理時證述於91年間均未曾在「民
    土木包工業」任職等語在卷可稽，並有財政部臺灣省南區國
    稅局嘉義縣分局以南區國稅嘉縣一字第0930006038號函附民
    土木包工業91年度營利事業所得稅申報資料共7紙（見91
    年度發查字第320號第17至25頁）、該分局以南區國稅嘉縣
    一字第0920017135號函附民土木包工業91年度營利事業所
    得稅結算申報資料共5紙（見92年度發查字第739號第12至17
    頁）、該分局以南區國稅嘉縣一字第0930017988號函附民
    土木包工業91年度營利事業所得稅結算申報虛報上開10人共
    計1,930,000元，逃漏金額為144,495元，並附壬○○、丙○○、己○○、子○○、甲○○、戊○○、卯○○、丑○○等
    人91年綜合所得稅BAN給付清單及癸○○、丁○○所得稅核
    定通知書各1份在卷可稽（見93年度發查偵字第12號卷第12
    頁以下），復有壬○○虛報薪工資檢舉書、91年綜合所得稅
    結算申報扣（免）繳所得資料參考清單、員工在職證明書、
    學位證書各1份；丙○○虛報薪工資檢舉書、財政部臺灣省
    南區國稅局民雄稽徵所函文、各類所得扣繳暨免扣繳憑單、
    在職證明書各1份；子○○虛報薪工資檢舉書、各類所得扣
    繳暨免扣繳憑單各1份及在職證明2份；甲○○經虛報薪工資
    檢舉書（王柔惠提出）、91年綜合所得稅核定通知書、畢業
    證書、勞保退保申報表及扣繳憑單、在職證明各1份；戊○○虛報薪工資檢舉書、財政部臺灣省南區國稅局民雄稽徵所
    函文、委託書、各類所得扣繳暨免扣繳憑單、投保資料各1
    份；癸○○之虛報薪工資檢舉書、財政部臺灣省南區國稅局
    民雄稽徵所函文、各類所得扣繳暨免扣繳憑單、檢舉書、91
    年度綜合所得稅網際網路結算申報系統回執聯各1份；丑○○虛報薪工資檢舉書、91年綜合所得稅結算申報扣（免）繳
    所得資料參考清單、勞工保險卡影本各1份；卯○○經虛報
    薪工資檢舉書（寅○○提出）、綜合所得稅核定通知書、91
    年度綜合所得稅各類所得資料清單、91年綜合所得稅納稅證
    明書、員工職務證明書、勞工保險卡各1份等資料在卷可資
    佐證，「民土木包工業」以上開虛報告訴人等薪工資方式
    逃漏稅捐之事實，堪予認定。
  (三)本案告訴人等之報稅資料係被告及辛○○為「民土木包工
    業」申報營利事業所得稅，由工地工頭提供人頭，轉交不知
    情之會計乙○○○申報處理等情，亦經被告於偵查中自承：
    工程得標後先聯絡工頭，再由工頭找工人，報稅資料是辛○○拿回來給伊，伊再繳給乙○○○，辛○○也送過資料，許
    明輝是伊工程下包，丑○○的資料是許明輝交給伊，伊將之
    轉交乙○○○報稅等語（見91年度發查字第320號第51頁、
    92年度他字第1716號偵查卷第15頁），核與證人辛○○於本
    院審理時證稱：伊負責部分的工頭拿員工資料給伊，被告處
    理的工頭員工資料就拿給被告，各自負責一部份，91年承包
    幾個工程已忘記，工人不是該商號僱用的員工，是工頭給人
    頭資料報工資等語（見本院卷第36、38頁），2人就「民
    土木包工業」申報薪工資部分，係由工頭提供人頭報稅之陳
    述，互核相符，足認被告與辛○○2人明知告訴人等於91年
    間均未在該商號任職，有以上開方式，為納稅義務人「民
    土木包工業」逃漏91年度營利事業所得稅共計144,495元之
    事實，且渠等所為足以生損害於前開壬○○等10人及稅捐稽
    徵機關對於稅捐稽徵之正確性。被告與辛○○所為上開犯行
    ，堪予認定。
  (四)被告雖以上揭情詞置辯，惟「民土木包工業」就告訴人等
    薪工資申報稅額，係由工頭提供非該商號僱用之人頭申報乙
    節，業據被告自承及證人辛○○於本院審理時證述綦詳，且
    被告亦自承告訴人丑○○部分係其下包許明輝提供，證人辛○○亦證稱：伊僅負責該商號部分工程等語，均如前述，核
    與乙○○○於偵查及本院審理時證述被告與辛○○都有提供
    資料等語互核相符，參以乙○○○依報稅程序已將告訴人等
    之扣繳憑單等資料寄交「民土木包工業」乙節，業經證人
    乙○○○於本院審理時證述在卷（見本院卷第65頁），被告
    身為該商號負責人，對「民土木包工業」未僱用告訴人等
    之事實，自知甚詳，則被告明知告訴人等資料均係工頭提供
    而非該商號所僱用，其與辛○○仍以該商號給付告訴人等工
    資之不實資料交由不知情之乙○○○申報營利事業所得稅，
    所為足使納稅義務人「民土木包工業」逃漏91年度營利事
    業所得稅，亦足以生損害於上開告訴人等10人及稅捐稽徵機
    關對於稅捐稽徵之正確性無疑。被告上開所辯均係避重就輕
    飾卸之詞，無足採憑。另關於被告及證人辛○○於本院審理
    時辯稱係會計師事務所申報錯誤，已向國稅局申請更正申報
    錯誤且已補繳稅額等情，經本院函詢結果，上開10人薪工資
    於93年6月3日經該行號出具承諾書承諾確屬虛報無誤，財政
    部臺灣省南區國稅局嘉義縣分局迄未接獲乙○○○提出有關
    「民土木包工業」所得稅申報錯誤之申請，且就申請將丑
    ○○更正為謝清良部分，亦因本案已經進行審查，未為更正
    ，亦無補稅資料等情，有該分局南區國稅嘉縣一字第094000
    8966號函（見本院卷第125頁）、南區國稅嘉縣二字第09200
    16904號函（見92發查字第739號偵查卷第31頁）、南區國稅
    嘉縣一字第0940000870號函（見本院卷第85頁）均在卷可按
    ，被告與證人辛○○上開所辯均無證據佐證，自難採為有利
    被告之認定，併此敘明。
二、按稅捐稽徵法關於納稅義務人應處徒刑之規定，於商業登記
    法規定之商業負責人適用之，同法第47條第3款定有明文。
    又稅捐稽徵法第41條之處罰對象為納稅義務人，同法第47條
    則將納稅義務人為公司或商號之責任，基於刑事政策之考慮
    ，於其應處徒刑範圍，轉嫁於公司或商號負責人，故於此種
    情形而受罰之公司或商號負責人，乃屬「代罰」，其個人因
    非納稅義務人，故無論公司或商號負責人有無犯意，因同法
    第47條規定，仍應予處罰（最高法院91年度臺上字第2551號
    、93年度臺上字第2734號判決要旨可資參照）。查被告係「
    民土木包工業」負責人，自屬稅捐稽徵法第47條所稱之商
    業登記法規定之商業負責人，而「扣繳憑單」係被告業務上
    所製作之文書（非屬會計憑證，最高法院90年度臺上字第74
    44號判決可資參照），被告與辛○○以明知為不實之事項，
    交由不知情之會計記帳業者乙○○○填製內容不實員工所得
    扣繳憑單，持以行使向財政部臺灣省南區國稅局嘉義縣分局
    申報91年度之營利事業所得稅，藉以增加成本支出，減少所
    得，以不正方法逃漏該行營利事業所得稅，足以生損害於告
    訴人等及稅捐機關課稅正確性，所為係犯刑法第216條、第
    215條行使業務上登載不實文書罪，及稅捐稽徵法第47條第3
    款、第41條之逃漏稅捐罪。被告與辛○○間就上開犯行有犯
    意聯絡及行為分擔，均為共同正犯。渠等利用不知情之會計
    人員虛偽登載「民土木包工業」營利事業所得稅結算申報
    並行使之，均為間接正犯。被告上揭業務上登載不實文書之
    低度行為為高度之行使行為所吸收，不另論罪。又被告與辛○○接續偽造告訴人等10人各類所得扣繳暨免扣繳憑單持以
    行使，侵害告訴人等之法益，觸犯構成要件相同之罪，係一
    行為觸犯數罪名，為想像競合犯，應從一重處斷。又被告所
    犯本案稅捐稽徵法第47條第3款、第41條逃漏稅捐罪，乃屬
    代罰性質，並非因其本身之犯罪而負行為責任；另刑法第55
    條所規定之牽連犯，必須同一人犯一罪而其方法或結果行為
    另犯他罪，必同一犯罪主體之二個以上犯罪行為間，具有目
    的與方法或目的與結果之關係，始得具裁判上一罪之價值，
    而從一重處斷，為處斷上之一罪，商業負責人為納稅義務人
    之商業以不正當方法逃漏稅捐，既非稅捐稽徵法第41條之犯
    罪或受罰主體，僅依同法第47條第3款規定，代替商業受徒
    刑之處罰，自與本身為犯罪主體所犯其他罪名間，不具牽連
    犯關係，故被告所犯上開逃漏稅捐罪及行使業務登載不實罪
    間，即無方法與結果之牽連關係可言，應分論併罰。爰審酌
    被告為「民土木包工業」負責人，竟不依法繳納稅捐，而
    思以虛報員工薪工資之不正當方式，逃漏稅捐，減少國家稅
    收，暨其犯罪動機、目的尚屬單純，手段亦稱平和，逃漏之
    稅額計144,495元，所為足生損害於告訴人等及稅捐機關對
    稅捐稽徵之正確性，及犯後否認犯行惟態度尚佳等一切情狀
    ，就所犯二罪，分別量處如主文所示之刑，均諭知易科罰金
    之折算標準並定應執行之刑。
據上論斷，應依刑事訴訟法第299條第1項前段，稅捐稽徵法第47
條第3款、第41條，刑法第11條前段、第28條、第216條、215條
、第55條、第41條第1項前段、第51條第5款，罰金罰鍰提高標準
條例第1條前段、第2條判決如主文。
本案經檢察官廖素琪到庭執行職務。
中　　華　　民　　國　　94　　年　　5 　　月　　31　　日
                  刑事第三庭  審判長法  官  沈  福  財
                                    法  官  卓  春  惠
                                    法  官  陳  端  宜
上列正本證明與原本無異。
如不服本判決，應於判決送達後10日內向本院提出上訴狀（應附
繕本）。告訴人或被害人如對於本判決不服者，應具備理由請求
檢察官上訴，其上訴期間之計算係以檢察官收受判決正本之日期
為準。
中　　華　　民　　國　　94　　年　　5 　　月　　31　　日
                                    書記官  李  佳  惠
附錄論罪科刑法條
稅捐稽徵法第41條：
納稅義務人以詐術或其他不正當方法逃漏稅捐者，處五年以下有
期徒刑、拘役或科或併科新台幣六萬元以下罰金。
稅捐稽徵法第47條第3款：
本法關於納稅義務人、扣繳義務人及代徵人應處徒刑之規定，於
左列之人適用之：
三  商業登記法規定之商業負責人。
刑法第216條：
行使第二百十條至第二百十五條之文書者，依偽造、變造文書或
登載不實事項或使登載不實事項之規定處斷。
刑法第215條：
從事業務之人，明知為不實之事項，而登載於其業務上作成之文
書，足以生損害於公眾或他人者，處三年以下有期徒刑、拘役或
五百元以下罰金。
